【裁判字號】    97,建,3
【裁判日期】    970702
【裁判案由】    給付工程款
【裁判全文】
臺灣高雄地方法院民事判決                97年度建字第3號
原      告  乙○○○○○○○○.
被      告  陳再生即現昇工程行
上列當事人間給付工程款事件，本院於民國97年6 月18日言詞辯
論終結，判決如下：
    主      文
被告應給付原告新台幣壹佰肆拾貳萬貳仟壹佰伍拾元，及自民國
九十六年十二月二十五日起至清償日止，按年息百分之五計算之
利息。
訴訟費用由被告負擔。
    事實及理由
一、原告主張：被告於民國95年5 月間委由原告施作位於台南市
    ○○路○段341 巷40號對面之工程，兩造間訂有承攬契約（
    下稱系爭五月契約），原告已依約完工，被告迄今亦未給付
    該工程款新台幣（下同）30,611元。另被告於95年6 月間承
    包訴外人森進營造服份有限公司（下稱森進公司）坐落台南
    市○○區○○段98地號星光水悅集合式住宅中之欄杆5 ＋5
    強化膠合玻璃之工程，其後並將之轉包予原告承作，兩造間
    亦訂有承攬契約（下稱系爭六月契約），原告業已全部施作
    完竣，被告卻以森進公司尚未付款為由，拒絕給付工程款1,
    391,539 元予原告。原告業已完成上開二工程（下稱系爭工
    程），爰依系爭五月承攬契約及六月承攬契約（下稱系爭二
    契約），請求被告給付工程款共1,422,150 元。並聲明：被
    告應給付原告1,422,150 元，及自起訴狀繕本送達之翌日起
    至清償日止，按年息5%計算之利息。
二、被告則以：伊與被告並無承攬契約關係，原告係自行承攬森
    進公司之工程，且森進公司尚未未支付工程款予伊，故伊亦
    無須給付工程款予原告。並聲明駁回原告之訴。
三、兩造不爭執事項：
（一）原告已經施作完成所請求之工程。
（二）若原告得請求工程款，工程款總數為1,422,150 元。
四、兩造爭執事項：
（一）爭點一：兩造間是否存有工程契約？
（二）爭點二：原告得否向被告請求工程款？
五、本院對爭點一之判斷：
（一）按當事人互相表示意思一致者，無論其為明示或默示，契
      約即為成立，民法民法第153條第1項定有明文。
（二）本件兩造間存有系爭二契約存在一事，業經原告提出估價
      單在卷可查（本院96年度促字第1380號支付命令事件），
      且經被告前於本件審理中自承兩造間確有系爭二契約關係
      在卷（本院卷第23、第30頁）。被告雖於事後又否認兩造
      間存有系爭二契約關係，辯稱原告係與森進公司訂立契約
      。惟經本院傳訊森進公司人員甲○○到庭作證，其則證稱
      ：當時係伊介紹原告承攬被告欄杆上面之玻璃工程，至於
      細節雙方如何談，伊並不清楚，森進公司有將欄杆5 ＋5
      強化膠合玻璃之工程發包予原告經營之另一工程行，並未
      發包予原告等語在卷，並提出工程合約書在卷可查（本院
      卷第56-66 頁），堪認被告事後辯稱原告係與森進公司訂
      約一事，並不可採，足見兩造間確有系爭二契約關係存在
      。
六、本院對於爭點二之判斷：
（一）按稱承攬者，謂當事人約定，一方為他方完成一定之工作
      ，他方俟工作完成，給付報酬之契約；報酬應於工作交付
      時給付之，無須交付者，應於工作完成時給付之；工作係
      分部交付，而報酬係就各部分定之者，應於每部分交付時
      ，給付該部分之報酬，民法第490 條第1 項、第505 條分
      別定有明文。次按清償期，除法律另有規定或契約另有訂
      定，或得依債之性質或其他情形決定者外，債權人得隨時
      請求清償，債務人亦得隨時為清償，民法第315 條亦有明
      文。是除契約另有訂定外，於承攬人完成工作並交付後，
      即得隨時請求訂做人給付報酬。
（二）查兩造間有系爭二契約關係存在之事實，業如前述。又兩
      造對於原告已完成系爭工程，且原告得請求工程款總數為
      1,422,150 元等情，亦均不爭執。從而，本件被告既為系
      爭二契約之定作人，而原告又已依約完成承攬工作，則原
      告本得隨時請求被告給付承攬報酬，被告以上包尚未給付
      工程款抗辯無庸給付，並無理由，是本件原告本於系爭二
      契約之承攬法律關係，請求被告給付承攬報酬1,422,150
      元，即有理由。
七、綜上所述，本件原告本於系爭二契約關係，請求被告給付1,
    422,150 元，及自起訴狀繕本送達之翌日即96年12月25日起
    至清償日止，按年息5 ％計算之法定遲延利息，為有理由，
    應予准許。
八、本件事證已臻明確，兩造其餘主張及攻擊防禦方法，核與判
    決結果不生影響，爰不一一論述，附此敘明。
九、據上論結，本件原告之訴為有理由，依民事訴訟法第78條，
    判決如主文。
中    華    民    國    97    年    7     月    2     日
                  民事第五庭        法  官  林勇如
上為正本係照原本作成。
如不服本判決，應於送達後20日內，向本院提出上訴狀並表明上
訴理由，如於本判決宣示後送達前提起上訴者，應於判決送達後
10日內補提上訴理由書（須附繕本）。
中    華    民    國    97    年    7     月    2     日
                                    書記官  吳韻芳


司法院資訊處製作；財團法人民間司法改革基金會備份。
